【裁判字號】    97,交抗,641
【裁判日期】    970609
【裁判案由】    違反道路交通管理處罰條例
【裁判全文】
臺灣高等法院交通事件裁定             97年度交抗字第636號
                                     97年度交抗字第640號
                                     97年度交抗字第641號
                                     97年度交抗字第642號
                                     97年度交抗字第643號
                                     97年度交抗字第644號
                                     97年度交抗字第645號
抗  告  人
即受處分人  甲○○
上列抗告人因違反道路交通管理處罰條例案件，不服臺灣臺北地
方法院97年度交聲字第405號、第406號、第407號、第408號、第
409號、第410號、第411號，中華民國97年4月30日所為裁定，提
起抗告，本院裁定如下：
    主  文
抗告駁回。
    理  由
一、原處分意旨略以：異議人即受處分人甲○○駕駛其所有之車
    牌號碼6969－ＤＥ號自用一般小客車，於如附表所示之時間
    、地點，經過高速公路電子收費車道，因未能扣款繳納通行
    費，經依交通部臺灣區○道○○○路電子收費申裝及欠費追
    繳作業注意事項規定， 通知受處分人應於民國96年8月10日
    前補繳，但受處分人仍未依期限補繳，經如附表所示舉發機
    關以其有違反如附表所示之道路交通管理處罰條例第27條第
    1項規定之 「汽車行駛於應繳費之公路不依規定繳費」行為
    掣單舉發（無ｅ通機或其他問題致未完成扣款，經通知補繳
    ，繳費期限96年8月10日止未補繳， 受處分人違規時間為96
    年8月11日），經將舉發通知單送達受處分人後， 受處分人
    於舉發通知單上所載之應到案日期（96年12月5日） 前之96
    年11月2日提出申訴， 經原處分機關請交通部臺灣區○道○
    ○○路局（以下簡稱高公局）泰山收費站調查後，仍認受處
    分人有前述違規行為，遂依道路交通管理處罰條例第27條第
    1項、處理細則第43條、第44條暨基準表之規定，於97年1月
    21日分別以如附表所示之裁決書就受處分人有如附表所示之
    違反道路交通管理處罰條例規定之行為，裁處受處分人如附
    表所示之罰鍰在案（合計共新臺幣2萬1千元）。
二、聲明異議意旨詳如卷附之聲明異議狀影本所載。
三、原裁定以：
（一）按汽車行駛於應繳費之公路、橋樑、隧道或輪渡，不依規
      定繳費者，處汽車所有人或駕駛人新臺幣3千元以上6千元
      以下罰鍰，並追繳欠費，道路交通管理處罰條例第27條第
      1項定有明文。次按， 高公局為辦理電子收費申裝及欠費
      追繳作業，依據公路通行費徵收管理辦法（以下簡稱本辦
      法）相關規定訂定交通部臺灣區○道○○○路局電子收費
      申裝及欠費追繳作業注意事項；又依本辦法第15條，用路
      人不依規定繳費者，營運單位應依用路人不同之欠費行為
      ，依本局查明之車籍資料，製發「補繳通行費及作業處理
      費通知單」，追繳通行費並加收作業處理費用；用路人應
      於通知單所列之繳費期限內完成補繳程序，逾期未繳納則
      移送相關警察單位依法處理，交通部臺灣區○道○○○路
      局電子收費申裝及欠費追繳作業注意事項第1條、 第13條
      第1項、第17條第3項復分別定有明文。再汽車行駛於應繳
      費之公路，汽車所有人或駕駛人不依規定繳費，於舉發通
      知單上所載應到案期限內繳納罰鍰或到案提出申訴或陳述
      者，依道路交通管理事件統一裁罰基準及處理細則（下稱
      處理細則）第2條第2項所定之違反道路交通管理事件統一
      裁罰基準表（下稱基準表）規定，須處以3千元之罰鍰 。
（二）經查：受處分人於聲明異議狀內並不否認其於如附表所示
      之時間駕駛上開車輛行經如附表所示之地點時，其所使用
      之ｅ通機有扣款未成功之情事， 且其於96年8月10日補繳
      截止日曾致電遠通電收股份有限公司客服中心查詢，但仍
      未於該日補繳完成之事實，此觀卷附之聲明異議狀自明，
      並有卷內之採證照片可佐，是受處分人確有如附表所示之
      違反道路交通管理處罰條例之違規行為實堪認定。受處分
      人雖以如聲明異議狀所示之理由聲明異議，然受處分人扣
      款失敗原因應為該車ｅ通機電池電力不足所致，且上開補
      繳通知均已於96年7月26日合法送達受處分人， 有交通部
      臺灣區○道○○○路局 97年4月24日業字第0970012392號
      函及檢附之傳真查詢國內各類掛號郵件查單影本在卷可按
      ，是本件扣款失敗之原因顯可歸責於受處分人。再「有關
      扣款失敗原因部分，據推測應為用路人未為更換車內設備
      單元（即ＯＢＵ，ｅ通機）電池致電力不足所致。」、「
      有關異議人向本公司客服人員詢問部分，異議人曾於96年
      8月10日致電本公司客服中心查詢‥‥ 本公司客服人員告
      知略以：因ｅ通機電池過久未於更換，可至便利商店自行
      購置電池。惟如涉及ｅ通機異狀（用路人購置ｅ通機享有
      3年保固）， 涉及作業處理費調帳事宜建請異議人持ｅ通
      機至本公司直營門市，由直營門市人員協助檢查更換維修
      ，並調整作業處理費之帳務；又國道通行費屬於繳納國庫
      之規費，為異議人權益，建議當次補繳通知單依限繳納，
      避免執法機關因逾期予以舉發。‥‥另補繳通知單於期限
      內除於直營門市繳納外，尚有相關通道得以持單繳納（如
      全國四千餘家統一７－１１超商）。」、「按國道高速公
      路電子收費係採預付制，用路人於行駛高速公路前，應確
      保高速公路電子收費卡晶片卡片餘額，足以支付當次通行
      費，用路人將卡片放置於ｅ通機，按ｅ通機上之操作按鈕
      ，即可由ｅ通機上螢幕顯示卡片餘額。當車輛通過電子收
      費車道收費區時，作為向電子收費卡晶片卡扣款工具之ｅ
      通機以響二聲短嗶聲（一短低音一短高音），表示扣款成
      功，ｅ通機響三聲嗶聲（長低音），表示扣款失敗，另卡
      片如餘額低於120元及ｅ通機電池電力不足時， ｅ通機亦
      有聲響提醒，即用路人於扣款失敗情事發生時，即知此情
      形。」、「有關本公司對於用路人使用電子收費車道，因
      故未能扣款成功之情形，用路人應於自動補繳期繳納，如
      逾越自動補繳期未為繳納，本公司即寄發補繳通知單至車
      籍地址，用路人應在期限內繳納，如逾期未為繳納，執法
      單位將依法舉發。」、「高速公路通行費係屬規費性質，
      異議人於通過高速公路收費站時，即負有給付義務，暫不
      論使用電子收費車道時未完成扣款之原因為何，所負繳納
      高速公路通行費之義務，不因此而免除。又就本公司補繳
      通知單送達事宜，茲補充說明如下：函詢事項，係指函詢
      車號於國道高速公路收費站電子收費車道之違規行為。按
      本公司之補繳通知單，係本公司交付臺北郵局郵寄之掛號
      信，經郵政公司覆本公司查詢，得該批掛號郵件係合法送
      達在案。」、「‥‥補繳通知單依法送達於異議人，異議
      人應依期繳納是項規費。」等情，有遠通電收股份有限公
      司97年4月17日總發字第09700372號 函及檢附之資料在卷
      可按，顯見受處分人於收到上開補繳通知單後，若於96年
      8月10日24時前至相關通路補繳該等費用， 即可免遭舉發
      其有如附表所示之違規事宜，其卻不依規定補繳高速公路
      通行費用，依現行法令規定復無得予受處分人免罰之規定
      ，則受處分人以上開情事為由聲明異議云云，顯無理由。
      本件事證明確，受處分人之違規行為均堪認定。
（三）綜上所述，受處分人確有於如附表所示之時間、地點，行
      駛於應繳費之公路，而不依規定繳費之違規事實，且於應
      到案日期前提出申訴，從而原處分機關依道路交通管理處
      罰條例第27條第1項、處理細則第43條、 第44條基準表之
      規定，以如附表所示之裁決書各裁處受處分人如附表所示
      之罰鍰，核無違誤，本件受處分人聲明異議為無理由，均
      應予駁回，經核並無違誤。
四、抗告人抗告意旨略以：抗告人曾拿ｅ通機予服務人員檢測，
    發現本件係因ｅ通機接觸不良，致造成扣款失敗，並非電池
    沒電，之後並已補繳通行費及作業處理費。再抗告人因工作
    關係，長期不在家，印章均以線綁在信箱內，請郵差將掛號
    郵件直接蓋章後，再一同放回信箱內，致收到補繳通扣單時
    ，已逾繳款期限，抗告人乃立即撥打ｅ通機卡片上的客服電
    話查詢，始知係ｅ通機有問題才未扣款成功，並非卡片餘額
    不足。經詢問應如何補繳，服務人員告知需親至內湖服務中
    心補繳，別無他處可繳，不能由他人代繳或用郵局、銀行轉
    帳繳款，客服人員並允諾如當天補繳即不會有罰鍰，我擔心
    下班後趕來不及補繳，對方還保證會請內湖服務中心的人員
    ，等抗告人到達繳完款後再下班，未料抗告人趕抵時，正逢
    剛下班時間，電腦已關機而未等候，抗告人請託准予補繳，
    惟始終遭拒，僅告知迨收到罰單後再行申訴，足見抗告人並
    非故意逾期不繳，如今竟裁罰2萬1千元，實非合理。爰請撤
    銷原裁定，更為適法之裁定等語。
五、惟查：抗告人對本件使用ｅ通機未扣款成功一事，並不否認
    ，且其於補繳截止日曾致電客服中心查詢，但仍未於該日補
    繳完成之事實，已如前述，並有採證照片在卷可稽，足見抗
    告人確有如本件交通違規行為無疑。本件抗告意旨所指，與
    聲明異議意旨相同（見原審卷第5頁至第6頁），且聲明異議
    意旨業經原審詳載理由依據，加以指駁，今抗告人猶執前詞
    ，提起本件抗告，顯不足採。本件抗告為無理由，均應予駁
    回。
據上論結，應依道路交通案件處理辦法第26條，道路交通管理處
罰條例第89條，刑事訴訟法第412條，裁定如主文。
中    華    民    國    97    年    6     月     9    日
                  刑事第４庭  審判長法  官  沈宜生
                                    法  官  鄭水銓
                                    法  官  周煙平
以上正本證明與原本無異。
不得再抗告。
                                    書記官  蕭麗珍
中    華    民    國    97    年    6     月    11    日
附表
┌─┬───┬──┬──┬──┬──────┬─────┐
│編│裁決書│時間│地點│應到│舉發機關    │違反法條及│
│號│字號  │    │    │案時│            │裁罰金額【│
│  │      │    │    │間  │            │新臺幣（下│
│  │      │    │    │    │            │同）】    │
├─┼───┼──┼──┼──┼──────┼─────┤
│一│北監自│九十│汐止│九十│臺灣區國道高│違反道路交│
│  │裁字第│六年│收費│六年│速公路局國道│通管理處罰│
│  │裁四○│六月│站北│十二│公路警察局第│條例第二十│
│  │－ＺＡ│二日│（第│月五│一警察隊汐止│七條第一項│
│  │Ｐ○○│二十│六車│日前│分隊        │，處罰鍰三│
│  │七一九│一時│道）│    │            │千元。    │
│  │三號  │十一│    │    │            │          │
│  │      │分許│    │    │            │          │
├─┼───┼──┼──┼──┼──────┼─────┤
│二│北監自│九十│汐止│九十│臺灣區國道高│違反道路交│
│  │裁字第│六年│收費│六年│速公路局國道│通管理處罰│
│  │裁四○│六月│站北│十二│公路警察局第│條例第二十│
│  │－ＺＡ│十一│（第│月五│一警察隊汐止│七條第一項│
│  │Ｐ○○│日十│六車│日前│分隊        │，處罰鍰三│
│  │七二四│九時│道）│    │            │千元。    │
│  │四號  │三十│    │    │            │          │
│  │      │八分│    │    │            │          │
│  │      │許  │    │    │            │          │
├─┼───┼──┼──┼──┼──────┼─────┤
│三│北監自│九十│汐止│九十│臺灣區國道高│違反道路交│
│  │裁字第│六年│收費│六年│速公路局國道│通管理處罰│
│  │裁四○│六月│站北│十二│公路警察局第│條例第二十│
│  │－ＺＡ│十四│（第│月五│一警察隊汐止│七條第一項│
│  │Ｐ○○│日二│六車│日前│分隊        │，處罰鍰三│
│  │七二六│十時│道）│    │            │千元。    │
│  │六號  │零五│    │    │            │          │
│  │      │分許│    │    │            │          │
├─┼───┼──┼──┼──┼──────┼─────┤
│四│北監自│九十│汐止│九十│臺灣區國道高│違反道路交│
│  │裁字第│六年│收費│六年│速公路局國道│通管理處罰│
│  │裁四○│六月│站北│十二│公路警察局第│條例第二十│
│  │－ＺＡ│十六│（第│月五│一警察隊汐止│七條第一項│
│  │Ｐ○○│日二│六車│日前│分隊        │，處罰鍰三│
│  │七二八│十時│道）│    │            │千元。    │
│  │三號  │三十│    │    │            │          │
│  │      │四分│    │    │            │          │
│  │      │許  │    │    │            │          │
├─┼───┼──┼──┼──┼──────┼─────┤
│五│北監自│九十│汐止│九十│臺灣區國道高│違反道路交│
│  │裁字第│六年│收費│六年│速公路局國道│通管理處罰│
│  │裁四○│六月│站北│十二│公路警察局第│條例第二十│
│  │－ＺＡ│十九│（第│月五│一警察隊汐止│七條第一項│
│  │Ｐ○○│日二│六車│日前│分隊        │，處罰鍰三│
│  │七三○│十時│道）│    │            │千元。    │
│  │六號  │零八│    │    │            │          │
│  │      │分許│    │    │            │          │
├─┼───┼──┼──┼──┼──────┼─────┤
│六│北監自│九十│汐止│九十│臺灣區國道高│違反道路交│
│  │裁字第│六年│收費│六年│速公路局國道│通管理處罰│
│  │裁四○│六月│站北│十二│公路警察局第│條例第二十│
│  │－ＺＡ│二十│（第│月五│一警察隊汐止│七條第一項│
│  │Ｐ○○│四日│六車│日前│分隊        │，處罰鍰三│
│  │七三五│十八│道）│    │            │千元。    │
│  │二號  │時十│    │    │            │          │
│  │      │一分│    │    │            │          │
│  │      │許  │    │    │            │          │
├─┼───┼──┼──┼──┼──────┼─────┤
│七│北監自│九十│汐止│九十│臺灣區國道高│違反道路交│
│  │裁字第│六年│收費│六年│速公路局國道│通管理處罰│
│  │裁四○│六月│站北│十二│公路警察局第│條例第二十│
│  │－ＺＡ│二十│（第│月五│一警察隊汐止│七條第一項│
│  │Ｐ○○│九日│六車│日前│分隊        │，處罰鍰三│
│  │七三九│十九│道）│    │            │千元。    │
│  │一號  │時五│    │    │            │          │
│  │      │十分│    │    │            │          │
│  │      │許  │    │    │            │          │
└─┴───┴──┴──┴──┴──────┴─────┘


司法院資訊處製作；財團法人民間司法改革基金會備份。
